【裁判字號】    99,台上,2035
【裁判日期】    991104
【裁判案由】    分配合夥損益等
【裁判全文】
最高法院民事判決            九十九年度台上字第二○三五號
上  訴  人  乙○○
            丙○○
            丁○○
            戊○○
            己○○
共     同
訴訟代理人  楊鈞國律師
            鄭洋一律師
被 上訴 人  正大聯合會計師事務所
法定代理人  庚  ○
訴訟代理人  盧柏岑律師
            黃麗蓉律師
            朱日銓律師          
參  加  人  甲○○
上列當事人間請求分配合夥損益等事件，上訴人對於中華民國九
十九年六月十五日台灣高等法院第二審更審判決（九十六年度重
上更(二)字第一０二號），提起上訴，本院判決如下：
    主  文
上訴駁回。
第三審及參加訴訟費用均由上訴人負擔。
    理  由
本件上訴人主張：被上訴人係合夥事業組織，由第一審共同被告
庚○為對外代表，庚○與伊共六人為實際負擔被上訴人盈虧之合
夥人，歷年均依一○○：五○：三五：一九點五：一一：九點五
之合夥損益分配比例分配盈餘。伊民國八十七年度、八十八年度
及八十九年度之合夥盈餘分配比例金額表（下稱系爭盈餘分配表
），業經庚○簽名承認，而完成該三年度合夥損益之決算，且伊
亦已同意該表所列之分配金額，扣除伊已支領之暫支款，被上訴
人尚應給付上訴人乙○○、戊○○、丁○○、己○○、丙○○之
盈餘分配款依序為新台幣（下同）一千五百七十八萬三千五百四
十元、一千一百四十七萬九千九百六十四元、四百九十七萬八千
八百三十二元、二百二十三萬九千九百五十元、九十萬九千八百
五十元（共三千五百三十九萬二千一百三十六元）等情。爰依民
法第六百七十六條規定，求為命被上訴人分別如數給付，並加計
法定遲延利息之判決（上訴人其餘之訴，業經第一審判決其敗訴
確定）。
被上訴人則以：庚○於九十年六月四日在上訴人戊○○片面製作
而無財務報表作為編表基礎，且包括十三家關係企業公司盈餘在
內之系爭盈餘分配表上簽名，並非承認應按表分配盈餘，僅係表
明就戊○○所製作之分配表有所了解，況庚○個人亦不得代表全
體合夥人為損益分配方式之同意，而伊八十七、八十八、八十九
年度之年終結算亦已向財政部台北市國稅局（下稱國稅局）申報
，並依合夥契約分配盈餘完畢，上訴人依該表所列金額請求分配
合夥利益，自屬無據等語。參加人則以：上訴人所提系爭盈餘分
配表及暫支款明細表，並未經合夥人審閱，為虛偽不實之報表等
語，資為抗辯。
原審斟酌全辯論意旨及調查證據之結果，以：被上訴人係合夥事
業組織，由庚○為對外代表，依八十九年八月一日簽訂，於同日
生效之被上訴人聯合執業合夥契約書第一條約定：「本聯合事務
所由庚○、乙○○、戊○○、陳培賞、詹淑薰、丁○○、己○○
、邱明洲、丙○○、郭承楓、田時雨、王樞、林月霞、甲○○、
許伯彥、林崇仁等十六位會計師聯合執業」；第三條則約定十六
位會計師盈餘或虧損之分派比例各為若干，並已向國稅局申報，
且向主管機關登錄在案；而合夥的會計師若有變動，會經全體會
計師同意之事實，有合夥契約書一份在卷可稽，並為兩造所不爭
執。依八十六年十二月一日簽訂，於同日生效之合夥契約書內記
載，被上訴人當時之合夥人有庚○等十九位。八十七年五月二十
七日簽訂，於八十七年六月一日生效之合夥契約書內記載，被上
訴人當時之合夥人有庚○等二十位。且參加人亦於八十七年五月
二十七日經被上訴人當時之全體合夥人同意，自八十七年六月一
日起加入被上訴人共同執行業務，並經報請主管機關准予登錄，
有合夥同意書、台北市政府財政局及財政部證券暨期貨管理委員
會函在卷可按。依八十七年十一月一日簽訂，於同日生效之合夥
契約書內記載，被上訴人當時之合夥人有庚○等二十一位。八十
八年十一月二十五日簽訂，追溯自八十八年十一月一日生效之合
夥契約書內記載，當時被上訴人之合夥人有庚○等十七位。八十
九年七月二十日簽訂，追溯自八十九年七月十四日生效之合夥契
約書內記載，當時被上訴人之合夥人有庚○等十六位。八十九年
八月一日簽訂，於同日生效之合夥契約書內記載，被上訴人當時
之合夥人有庚○等十六位。而被上訴人上開之合夥契約書，均向
主管機關報備，經主管機關登錄各合夥人盈餘或虧損之分配或彌
補比例，對外具有公示作用，故有關被上訴人各合夥人之盈餘或
虧損之分配或彌補比例，應以向主管機關登錄之內容為據。次查
上訴人主張：被上訴人八十七年度至八十九年度之合夥損益決算
分配金額，於八十九年一月三十一日及八十九年十月三十一日當
時，尚未經決算完成，而係於九十年六月四日經庚○親自在系爭
盈餘分配表上簽名核准同意，且上訴人亦同意後，才確定決算完
成在案等語；又上訴人主張依民法第六百七十六條規定請求被上
訴人分配合夥損益，係以系爭盈餘分配表及八十九年十二月三十
一日之資產負債表，為其證據。惟上開資產負債表僅有八十九年
十二月三十一日編製之一份，並無八十七年度或八十八年度之記
載，且該資產負債表記載內容甚為簡略，與商業會計法第六十六
條規定應編製提出之內容相去甚遠；至於系爭盈餘分配內僅有「
羅一○○：保留一五：林三五：張三五：邱一九點五：李一一：
施九點五，共二二五」之記載，並無其他合夥人盈餘分配表比例
之記載；且上開分配比例之記載內容，亦與上開年度合夥契約書
內記載各合夥人之分配比例不符。且八十七年度至八十九年度之
合夥盈餘分配已分配完畢之事實，有國稅局函及被上訴人八十四
年度至八十九年度執行業務損益計算表及合夥人盈餘分配報告表
可憑。依上開被上訴人八十七年度之執行業務者損益表、合夥會
計師盈餘分配表；八十八年度執行業務者損益表、合夥人盈餘分
配報告表；八十九年度執行業務所得損益表、合夥人盈餘分配表
等觀之，其內均有被上訴人依該年度合夥契約書記載合夥之損益
分配比例而為分配之記載。另上訴人亦自承被上訴人每年均依法
決算，並依法分配合夥盈餘等語；上訴人戊○○亦供述：本件請
求之金額不包含八十七年的盈餘，是八十八年盈餘的一部分和八
十九年的盈餘等語；上訴人乙○○供稱：八十七年伊的部分應該
分配完畢，印象中六個人都分配完畢等語。況上訴人主張被上訴
人八十七年度至八十九年度之盈餘均未分配，始終未舉出確切證
據以實其說。從而，上訴人依民法第六百七十六條規定，請求被
上訴人給付八十七年度至八十九年度之盈餘，難認有據，為其心
證之所由得，並說明兩造其餘攻擊或防禦方法及證據，不須逐一
論列，爰將第一審所為命被上訴人給付部分之判決廢棄，改判駁
回上訴人之訴。
查證人之證言是否可採，審理事實之法院本得衡情認定（本院二
十年上字第二０五二號判例參照）；又取捨證據、認定事實屬於
事實審法院之職權，若其取捨、認定並不違背法令，即不許任意
指摘其採證或認定不當，以為上訴理由（本院二十八年上字第二
八號、同年上字第一五一五號判例參照）。另當事人主張有利於
己之事實，就其事實有舉證責任，民事訴訟法第二百七十七條前
段定有明文。故當事人就其主張有利於己之事實，如不能提出使
法院信為真實之證據，即應對其未盡舉證之行為承擔不利益之結
果。本件上訴人係依據民法第六百七十六條規定，請求被上訴人
給付已經完成決算但尚未分配之八十七年度至八十九年度之合夥
盈餘（見原審重上更(二)卷(八)七七頁、七八頁反面），原審本其認
事採證之職權，認定上訴人所提出之證據即系爭盈餘分配表及八
十九年十二月三十一日之資產負債表，尚不能採為有利於上訴人
之證明，因而以上揭理由為上訴人不利之判決，經核於法並無違
誤。上訴論旨，猶以原審認定事實、取捨證據之職權行使暨其他
與判決基礎無涉之理由，指摘原判決不當，求予廢棄，非有理由
。
據上論結，本件上訴為無理由。依民事訴訟法第四百八十一條、
第四百四十九條第一項、第七十八條、第八十六條第一項但書，
判決如主文。
中    華    民    國  九十九  年   十一   月    四    日
                      最高法院民事第四庭
                          審判長法官  朱  建  男  
                                法官  顏  南  全  
                                法官  林  大  洋  
                                法官  沈  方  維  
                                法官  黃  義  豐  
本件正本證明與原本無異
                                      書  記  官  
中    華    民    國  九十九  年   十一   月   十六   日
                                                      Q

司法院資訊處製作；財團法人民間司法改革基金會備份。
